【裁判字號】    99,台上,2328
【裁判日期】    991216
【裁判案由】    清償借款
【裁判全文】
最高法院民事裁定            九十九年度台上字第二三二八號
上  訴  人  蕭  霈
訴訟代理人  許啟龍律師
被 上訴 人  劉威和
訴訟代理人  鍾周亮律師
上列當事人間請求清償借款事件，上訴人對於中華民國九十九年
九月二十一日台灣高等法院第二審判決（九十八年度上字第七六
九號），提起上訴，本院裁定如下：
    主  文
上訴駁回。
第三審訴訟費用由上訴人負擔。
    理  由
按上訴第三審法院，非以原判決違背法令為理由，不得為之。又
提起上訴，上訴狀內應記載上訴理由，其以民事訴訟法第四百六
十九條所定事由提起第三審上訴者，應於上訴狀內表明：原判決
所違背之法令及其具體內容、暨依訴訟資料合於該違背法令之具
體事實。其依同法第四百六十九條之一規定提起上訴者，並應具
體敘述為從事法之續造、確保裁判之一致性或其他所涉及之法律
見解具有原則上重要性之理由。同法第四百六十七條、第四百七
十條第二項分別定有明文。而依同法第四百六十八條規定，判決
不適用法規或適用不當者，為違背法令；依同法第四百六十九條
規定，判決有該條所列各款情形之一者，為當然違背法令。是當
事人提起第三審上訴，如合併以同法第四百六十九條及第四百六
十九條之一之事由為上訴理由時，其上訴狀或理由書應表明該判
決所違背之法令條項，或有關判例、解釋字號，或成文法以外之
習慣或法理等及其具體內容，暨係依何訴訟資料合於該違背法令
之具體事實，並具體敘述為從事法之續造、確保裁判之一致性或
其他所涉及之法律見解具有原則上重要性之理由。如未依上述方
法表明，或其所表明者與上開法條規定不合時，即難認為已合法
表明上訴理由，其上訴自非合法。本件上訴人對於原判決提起第
三審上訴，雖以該判決違背法令為由，惟核其上訴理由狀所載內
容，係就原審取捨證據、認定事實及解釋契約之職權行使所論斷
：上訴人向被上訴人借款新台幣（下同）三百萬元，有電匯申請
書一張，及上訴人所立之借據一張載明：「茲因本人蕭霈因公司
財務困難，急需用錢，故向劉威和先生借款佰萬元正（於民國
九十六年一月二日由匯豐銀行）匯入宏宇科技股份有限公司」等
語，與上訴人簽發面額各為五十萬元之本票六張為證。上訴人抗
辯系爭三百萬元係被上訴人加入成為宏宇科技股份有限公司（下
稱宏宇公司）股東之入股金云云，難信為真實。又上訴人抗辯其
係受脅迫而簽立系爭借據及本票，亦無證據可資證明。從而，被
上訴人依消費借貸之法律關係，以上訴人所簽立本票之到期日為
清償期，請求上訴人給付三百萬元本息，為有理由等情，指摘為
不當，並就原審命為辯論及已論斷者，泛言謂為違法，而非表明
該判決所違背之法令及其具體內容，暨依訴訟資料合於該違背法
令之具體事實，更未具體敘述為從事法之續造、確保裁判之一致
性或其他所涉及之法律見解具有原則上重要性之理由，難認其已
合法表明上訴理由。依首揭說明，應認其上訴為不合法。末查證
據應否調查及證人之應否傳喚，除於釋明事實關係有必要者外，
法院本可衡情酌定，故法院就當事人所聲明各種證據方法中，僅
調查其重要者，而於非必要者捨置不問，依民事訴訟法第二百八
十六條規定原難指為違法。本件原審認上訴人聲請調閱台灣板橋
地方法院檢察署九十八年度偵續一字第六○號卷宏宇公司之會計
朱淑華證述系爭三百萬元在宏宇公司會計帳簿之作帳情形，及聲
請訊問證人汪正龍，以證明系爭三百萬元為被上訴人加入宏宇公
司為股東之入股金等節，均無調查之必要，核無違背法令可言，
併此敘明。
據上論結，本件上訴為不合法。依民事訴訟法第四百八十一條、
第四百四十四條第一項、第九十五條、第七十八條，裁定如主文
。
中    華    民    國  九十九  年   十二   月   十六   日
                      最高法院民事第七庭
                          審判長法官  顏  南  全  
                                法官  林  大  洋  
                                法官  沈  方  維  
                                法官  鄭  傑  夫  
                                法官  吳  麗  女  
本件正本證明與原本無異
                                      書  記  官  
中    華    民    國  九十九  年   十二   月  二十八  日
                                                      v

司法院資訊處製作；財團法人民間司法改革基金會備份。
